臺灣高等法院民事判決
109年度上字第524號  
上訴人即附帶      
被上訴人    陳珍瑩  
訴訟代理人  黃念儂律師
複代理人    陳奕安律師 
被上訴人即 
附帶上訴人  江培鈞  
            陳思穎  
共     同
訴訟代理人  陳郁婷律師
            陳寧馨律師
上列當事人間請求侵權行為損害賠償事件，上訴人對於中華民國
109年2月27日臺灣士林地方法院108年度訴字第685號第一審判決
提起上訴，被上訴人提起附帶上訴，本院於110年5月4日言詞辯
論終結，判決如下：
    主      文
原判決關於命上訴人給付部分，及假執行之宣告，暨訴訟費用之
裁判均廢棄。
上開廢棄部分，被上訴人在第一審之訴及其假執行之聲請均駁回
。
附帶上訴駁回。 
第一、二審訴訟費用均由被上訴人負擔。
    事實及理由
一、被上訴人即附帶上訴人( 除各以姓名稱之外，下合稱被上訴
    人)主張：兩造均為臉書社群網站中「○○(○○)○○」社團(下稱
    系爭社團)之成員。伊等於民國(下同)107年12月20日向上訴
    人認養名為灰灰、患有血巴東蟲症之貓咪(下稱系爭貓咪)，
    並悉心照顧，然於108年2月7日晚間11點多，被上訴人突然
    接獲友人通知有署名「Leo Chang」即上訴人男友，在系爭
    社團以《協尋此人》標題發表貼文(下稱系爭臉書貼文)，於文
    中表示系爭貓咪照護狀況有問題、伊等已於其他社團發布送
    養系爭貓咪之貼文，如今已與伊等失聯等語，且伊等之臉書
    個人資料亦遭截圖檢附昭告天下。嗣上訴人惡意於該貼文下
    方陸續留言發布數則不實訊息(如附表編號1至7所示) ，散
    佈找不到系爭貓咪，及伊等將系爭貓咪野放、送養、結紮、
    扼殺系爭貓咪之生命、伊等因「奇摩子」將事情弄成如此不
    堪地步等不實言論，致不特定網友在系爭臉書貼文下撻伐伊
    等，系爭臉書貼文截至108年2月18日止已獲近1,500人按讚
    、406則留言，造成伊等之社會評價受貶損，嚴重侵害伊等
    之名譽權。爰依民法第184條第1項前段、第195條第1項前段
    規定，請求損害賠償，及依民法第195條第1項後段規定請求
    以適當方法回復名譽。其起訴聲明：㈠上訴人應給付被上訴
    人各新台幣(下同)10萬元，及自起訴狀繕本送達之翌日起至
    清償日止，按年息5％計算之利息。㈡上訴人應於本判決確定
    後7日內，在臉書網站之系爭社團以臉書預設之字體及字型
    大小刊登如起訴狀附件2所示之道歉啟事，貼文期間及閱覽
    權不得限制。㈢願供擔保，請准宣告假執行。
二、上訴人即附帶被上訴人（下稱上訴人）則以：伊就被上訴人
    將系爭貓咪野放、結紮、將系爭貓咪送養部分言論，均已盡
    合理查證義務，有相當理由確信為真實，自得阻卻上開行為
    之違法性。至於伊稱找不到系爭貓咪，係因被上訴人斷絕聯
    繫，伊擔心系爭貓咪狀況，方於網站上留言促請認識被上訴
    人之同學們能請被上訴人聯絡伊，俾後續處理系爭貓咪。另
    伊留言所載「扼殺貓咪的生命」、被上訴人為了「奇摩子」
    等語，均係針對屬於公共事務等可受公評事項所為之陳述評
    價，為善意發表意見評論等語，資為抗辯。
三、原審為被上訴人一部勝訴、一部敗訴之判決，即判命：㈠上
    訴人應給付被上訴人各3萬元，及自108年6月9日起至清償日
    止，按年息5％計算之利息。㈡上訴人應於本件判決確定後七
    日內以如原判決附件所示之內容及方式刊登對於被上訴人之
    道歉啟事。㈢就上開㈠之部分諭知得假執行及上訴人供擔保後
    得免假執行；另駁回被上訴人其餘之訴及其假執行之聲請。
　　上訴人就其敗訴部分提起上訴，聲明：㈠原判決不利於上訴
    人部分廢棄。㈡上開廢棄部分，被上訴人在第一審之訴及其
    假執行之聲請均駁回。
　　被上訴人之答辯聲明：上訴駁回。另就原判決敗訴部分提起
    附帶上訴，其附帶上訴聲明：㈠原判決關於駁回後開第2、3
    項之訴部分，及就後開第2項之假執行聲請均廢棄。㈡上訴人
    應再給付被上訴人各7萬元，及均自108年6月9日起至清償日
    止，按年息5％計算之利息。㈢原判決附件之道歉啟事應變更
    如附件所示。
　　上訴人之附帶上訴答辯聲明：附帶上訴駁回。
四、查上訴人為送養流浪貓中途照顧者，被上訴人於107年12月2
    0日向上訴人認養系爭貓咪。又兩造均為系爭社團之成員，
    上訴人之友人於108年2月7日晚間11時26分在系爭社團以《協
    尋此人》為標題發表貼文(即系爭臉書貼文)，並截圖檢附被
    上訴人之臉書個人資料，上訴人於系爭臉書貼文下方之留言
    欄，陸續於108年2月7日至9日間發布數則留言（包含如附表
    一編號1至7所示），截至108年2月18日止，系爭臉書貼文已
    獲近1,500人按讚，下方留言欄有406則留言。被上訴人未對
    系爭貓咪進行結紮手術。嗣被上訴人於108年7月23日將系爭
    貓咪交還予上訴人，系爭貓咪於108年12月16日因腎臟疾病
    往生等情，為兩造所不爭執，復有被上訴人所填寫之貓咪認
    養問卷、系爭臉書貼文、系爭臉書貼文之下方留言欄內容、
    系爭社團資料可稽(以上證物均為影本，見原審卷第20至36
    頁、第62至66頁、第148至154頁)，自堪信為真實。
五、本院得心證之理由：
　　被上訴人主張上訴人於系爭社團上傳如附表一編號1至7所示
    之留言，侵害其名譽權等語，然為上訴人所否認，並以前詞
    置辯。茲析述如下：
  ㈠按因故意或過失，不法侵害他人之權利者，負損害賠償責任
    ；不法侵害他人之身體、健康、名譽、自由、信用、隱私、
    貞操，或不法侵害其他人格法益而情節重大者，被害人雖非
    財產上之損害，亦得請求賠償相當之金額。其名譽被侵害者
    ，並得請求回復名譽之適當處分，民法第184條第1項前段、
    第195條第1項分別定有明文。又按言論可分為「事實陳述」
    及「意見表達」，前者有真實與否之問題，具可證明性，行
    為人應先為合理查證，且應以善良管理人之注意義務為具體
    標準，並依事件之特性分別加以考量，因行為人之職業、危
    害之嚴重性、被害法益之輕重、防範避免危害之代價、與公
    共利益之關係、資料來源之可信度、查證之難易等，而有所
    不同；後者乃行為人表示自己之見解或立場，屬主觀價值判
    斷之範疇，無真實與否可言，行為人對於可受公評之事，如
    未使用偏激不堪之言詞而為意見表達，可認係善意發表適當
    評論者，不具違法性，非屬侵害他人之名譽權，即不負侵權
    行為之損害賠償責任（最高法院99年度台上字第792號判決
    意旨參照）。
  ㈡上訴人抗辯伊發表被上訴人欲將系爭貓咪送養他人之言論前
    ，已盡合理查證義務：
  ⒈上訴人於108年2月2日凌晨於臉書(Facebook)上發現訴外人戊
    ○○在「流浪貓狗找善心人士寄養收養認養找到好飼主領養Ta
    iwan cats & dogs adoption」所分享之貓咪送養貼文上出
    現系爭貓咪之照片及「#貓在宜蘭、有沒有人要養貓、貓咪
    大槪一、二歲左右、男生、需遵守領養切結」，上訴人即向
    戊○○詢問，得知係由署名「林宜」(即訴外人乙○○ )張貼系
    爭貓咪送養文，並由證人戊○○分享予朋友知悉。上訴人於翌
    日向乙○○詢問，乙○○表示送養貓咪之訊息來源「其實是朋友
    的朋友請代Po文，貓的狀況都不錯，只是貓的主人是兒子，
    要到台北居住，媽媽不想幫忙再照顧所以決定送養，也跟兒
    子溝通後才找我們幫忙po文」，並轉貼署名「己○○」傳送之
    貓咪送養訊息：「靜宜，你可以幫我問一下有沒有人要養貓
    ，我一個大姊的貓咪大概兩歲左右男的」及系爭貓咪照片。
    參以戊○○於108年2月5日在臉書亦表示：「這隻貓是領養的
    ，應要搬去台北，所以棄養」，有上開臉書訊息影本、社交
    軟體訊息影本可稽（本院卷第97至99頁、第101頁、第339頁
    ）。故己○○係受友人所託，委請乙○○代為張貼欲將系爭貓咪
    送養他人之訊息，並由證人戊○○分享予不特定人，堪予採信
    。
  ⒉另經本院訊問證人己○○系爭貓咪照片及發布系爭貓咪送養訊
    息之來源時，證人己○○以書面陳述：「貴院所附附圖是本人
    與乙○○通訊對話無誤，所謂一個大姊的貓咪，係指黃麗娜，
    且係由黃莉娜提供該貓咪照片，照片中之貓咪是黃麗娜詢問
    我是否要飼養，因大姊在臺北住家無法飼養，但本人家裡有
    養小狗，不能再飼養貓，我怕雙方無法適應，故基於好心，
    愛護動物，所以請乙○○幫忙詢問」，有證人己○○110年3月22
    日陳報狀可參(見本院卷第353至355頁)。再經本院調閱戶役
    政電子閘門系統，查明黃麗娜係甲○○之母親(見本院限閱卷
    第5頁)。又與前開己○○對乙○○請託之詞相互勾稽，足證甲○○
    居住台北，將系爭貓咪留在母親黃麗娜住處，但黃麗娜不願
    代為照顧，將系爭貓咪之照片提供予友人己○○並詢問其有無
    飼養意願，己○○因本身無法飼養，再委託友人乙○○代為貼文
    ，於網路上轉發欲送養系爭貓咪之訊息等事實。
  ⒊又上訴人詢問乙○○：「我想暸解一下貓貓現在哪裡？他（牠
    ）的狀況是為什麼送養？」，乙○○回覆：「宜蘭，因為主人
    要搬到台北，覺得還要處理貓兒的事情很麻煩，所 以決定
    送養。」、「其實是朋友的朋友請代po文，貓的狀況都不錯
    ，只是貓的主人是兒子，要到台北居住，媽媽不想幫忙再照
    顧所以決定送養，也跟兒子溝通後才找我們幫忙po文」等語
    (見本院卷第99頁)，上開言詞足使上訴人合理相信系爭貓咪
    送養一事，係經甲○○同意。
  ⒋從而，上訴人主張其經過合理查證後，認為被上訴人已無意
    飼養系爭貓咪，其擔憂系爭貓咪安危，始留言要求被上訴人
    速將系爭貓咪送回中途站一節，足可採信。
  ㈢就附表編號1至7所示之言論均不構成侵權行為，分述如下： 
              
  ⒈核編號1文字，上訴人係對被上訴人欲送養系爭貓咪一事，表
    達系爭貓咪罹患血巴東蟲症，若放養於野外，恐會對系爭貓
    咪造成危險，希望被上訴人將系爭貓咪送回中途站，係上訴
    人之意見表達，純屬言論自由範疇，自難認對被上訴人名譽
    之社會客觀評價造成貶損。
  ⒉核編號2文字，上訴人係說明與被上訴人之前互動情形， 內
    容未損及被上訴人之名譽權。
  ⒊核編號3文字，上訴人係說明其個人及友人原期待「系爭貓咪
    返回中途站」事件能有正面發展，及再度表達希望接回系爭
    貓咪之意，亦屬言論自由範疇，無關被上訴人之名譽權。
  ⒋核編號4文字係以被上訴人為受話對象，表達其個人主觀認為
    被上訴人意氣用事(奇摩子)，以致於紛爭無法順利平息之感
    受。無論上訴人主觀上所認知被上訴人受「奇摩子」影響一
    節是否與客觀事實相符，均屬於上訴人之意見表達，應受言
    論自由保障，不構成侵害被上訴人之名譽權。
  ⒌核編號5文字，上訴人係因一再要求被上訴人將系爭貓咪立即
    送回中途站未果，告知被上訴人送回與不送回系爭貓咪所可
    能面臨之利益及不利益後果，難認被上訴人之名譽權因此而
    受有損害。
  ⒍核編號6文字係上訴人於108年2月8日在臉書之留言(見原審卷
    第28至29頁)。按侵害名譽權而應負侵權行為損害賠償責任
    者，需行為人意圖散布於眾或使第三人知悉其事，故意或過
    失詆毀他人，使其社會客觀評價受到貶損，始足當之。則判
    斷上開文字是否構成侵害被上訴人之名譽權，自應以前、後
    文章之文義、整件事實脈絡綜合判斷之，尚不得僅執隻字片
    語即逕為認定，否則，恐失之偏頗。查系爭貓咪患有血東巴
    蟲症，傳染途徑大部分以吸血寄生蟲為媒介，會導致貓咪慢
    性或急性貧血，應避免室外放養，以防止貓隻被帶病害蟲叮
    咬(見原審卷第97頁) 。惟被上訴人將系爭貓咪帶回宜蘭飼
    養，且於108年2月7日在臉書貼文表示：「媽媽只准許灰灰
    養在院子裡」並附上系爭貓咪躺在庭院內之照片(見原審卷
    第108頁、第110至111頁)，上訴人得知後立即貼文詢問：「
    媽媽知道灰灰有血巴東嗎？」、「而且還沒結紮百分百懷孕
    …」、「不然這樣好了，今天時間也晚了，明天早上我再請
    我男朋友連絡你可以嗎？11：00方便嗎？」，嗣當日下午7
    時42分許，上訴人以通訊軟體語音電話與丙○○連絡未果，此
    有通訊截圖可參(見原審卷第111頁) 。上訴人於隔日再貼文
    ：「但貓真的是有狀況的貓，一天拖一天，如果懷孕甚至是
    發病，未來辛苦的是貓貓，我知道你們看到，我希望你們站
    在貓的立場去處理這件事情、養在院子真的不行啊！我拜託
    你們了！」(見原審卷第28頁) 、「我知道灰灰很可愛，但
    請你們為他(牠) 著想，在尚未發病前都是小事，發病後你
    們有辦法照顧嗎？你們有那顆心臟去承擔嗎？不要貪戀他(
    牠)的可愛而扼殺了他(牠)的生命。一樣希望我們好好處理
    也不要讓大家這縻擔心灰灰。」(見原審卷第29頁) ，是由
    上訴人前、後貼文之文義，其係擔心系爭貓咪被放養於庭院
    ，於室外開放空間難以防止系爭貓咪遭帶病害蟲叮咬，而危
    及生命，始請求被上訴人速將系爭貓咪送回中途站。上訴人
    使用「不要貪戀他(牠)的可愛而扼殺了他(牠)的生命」等文
    字固然措詞較為強烈，然甲○○於108年2月初農曆過年期間，
    將系爭貓咪帶回宜蘭，依母親黃麗娜之意思，將系爭貓咪飼
    養於有籬笆包圍之庭院等情，此為被上訴人所自承(見本院
    卷第247至249頁)，復有系爭貓咪放養照片為證，而此一室
    外飼養方式會增加系爭貓咪遭帶病害蟲叮咬之機會，對罹患
    血東巴蟲症之系爭貓咪而言，確實不利。再加上當時黃麗娜
    有打算將系爭貓咪送養他人之舉，則上訴人認知系爭貓咪處
    境危急，一時情急使用措詞較為強烈之語句，亦屬情有可原
    ，自無故意或過失詆毀被上訴人名譽權之意思，即不成立侵
    權行為。
  ⒎核編號7內容，所謂「『如果』你們為了不讓她叫而結紮」，為
    假設句，並非指述被上訴人已將系爭貓咪結紮，被上訴人之
    名譽並未因此受損。被上訴人指摘上訴人惡意指稱被上訴人
    為擅自將系爭貓咪結紮及送養他人之不負責任飼主，侵害被
    上訴人名譽權等語(見本院卷第391頁)，殊非可取。被上訴
    人再指摘上訴人故意檢附未註明出自於乙○○之「告知貓已結
    紮，而且貓已送養給媽媽認識的朋友，在他們的想法並沒有
    棄養，只是找到可以再照顧的人」訊息截圖，足以使人認為
    上訴人公告其獲知貓已結紮及送養之證據，上訴人所稱以假
    設語氣回應乙○○之對話內容，即與客觀事實不符等語(見本
    院卷第395頁) 。根據上開訊息截圖，引述系爭貓咪已送養
    給媽媽（即黃麗娜）認識的朋友且已結紮者係證人乙○○，並
    非上訴人，自難認係肇因於上訴人之上開留言，致使被上訴
    人被網友評價為不負責任之飼主。故被上訴人此之主張，洵
    無可採。
  ㈣被上訴人再主張上訴人本身對系爭貓咪是否送養有所懷疑，
    竟未確認系爭貓咪真實狀況，僅憑乙○○之答覆內容，即於系
    爭臉書社團公開惡意攻擊污衊被上訴人隨意棄養系爭貓咪，
    已損及被上訴人名譽權等語(見本院卷399頁)。然查，甲○○
    將系爭貓咪帶回宜蘭，其母親黃麗娜無飼養意願，而詢問友
    人己○○是否願意飼養，再輾轉由友人乙○○代為貼文公開徵詢
    認養人，何況黃麗娜只准許系爭貓咪被放養於庭院內等事實
    ，業如前述，而被上訴人原先承諾系爭貓咪由被上訴入照顧
    及飼養於室內，此有系爭貓咪之認養問卷記載：「不同意以
    野放的方式飼養貓咪」、「同意門窗防護」，經被上訴人簽
    認同意可證 (見原審卷第62頁、第66頁)，被上訴人卻違反
    承諾，是上訴人基於經營貓咪中途站及出養系爭貓咪，負有
    使系爭貓咪於安全環境中生存之責任感，於系爭臉書社團為
    如附表編號1至7留言，其目的係追查系爭貓咪之下落並請求
    被上訴人速將系爭貓咪送回中途站，其所發表之言論復有相
    當理由確認為真實，自得阻卻違法，並不構成侵權行為。
　㈤被上訴人主張：丙○○已於108年2月7日告知上訴人「可能我媽
    媽之前跟朋友提過，但現在在宜蘭她覺得很可以，也沒什麼
    反彈，所以就沒怎樣了」（見原審卷109頁），上訴人已知
    系爭貓咪未送養他人，仍執意為前揭留言，顯故意為侵權行
    為等語。然依據丙○○所張貼之照片，系爭貓咪係躺在庭院內
    ，旁邊貼文「媽媽只准許灰灰養在院子」（見原審卷第110
    頁），顯然系爭貓咪並非於安全環境中飼養，已如前述，而
    被上訴人上開反應輕描淡寫，不足以排除再有違反認養系爭
    貓咪時所為承諾之疑慮，上訴人遂繼續追查系爭貓咪之下落
    ，其所發表之言論有相當理由確認為真實，且出於保護系爭
    貓咪意圖，自得阻卻違法。  
　㈥被上訴人主張上訴人多日不斷訊詢問系爭貓咪情形，其歇斯
    底里態度令被上訴人不勝其擾，上訴人更於108年2月7日晚
    間8時傳送：「讓你們黑到底」、「我們則以我們的方式，
    逼你們面對」等訊息(下稱系爭訊息)威脅被上訴人，嗣於同
    日晚間11時許以Leo Chang之名發布系爭臉書貼文，足認上
    訴人係故意侵害被上訴人之名譽權等語，惟上訴人是否構成
    侵害被上訴人之名譽權，係以附表編號1至7所示之文字內容
    判斷之。而上開附表編號1至7所示之文字內容並不構成侵權
    行為，已如前述，被上訴人此之辯解，即非可採。
六、綜上所述，被上訴人依民法第184條第1項前段及第195條第1
    項規定，請求上訴人各給付被上訴人10萬元，及自起訴狀繕
    本送達之翌日起至清償日止，按年息5％計算之利息，暨上訴
    人應於本判決確定後7日內，在臉書網站之系爭社團刊登如
    附件所示之道歉啟事，為無理由，應予駁回。從而，原審判
    決命上訴人㈠應給付被上訴人各3萬元，及自108年6月9日起
    至清償日止，按年息5％計算之利息。㈡上訴人應於本件判決
    確定後7日內以如原判決附件所示之方式及內容刊登對於被
    上訴人之道歉啟事，並諭知上開㈠部分得假執行，自有未洽
    ，上訴意旨指摘原判決此部分不當，求予廢棄改判，為有理
    由，爰由本院廢棄改判如主文第2項所示。至原審駁回被上
    訴人其餘請求及其假執行聲請部分，理由與本院有所不同，
    結論並無二致，仍應予維持，被上訴人就此部分提起附帶上
    訴，求為廢棄改判，應為無理由，爰予駁回。
七、本件事證已臻明確，兩造其餘之攻擊或防禦方法及所用之證
    據，經本院斟酌後，認為均不足以影響本判決之結果，爰不
    逐一論列，併此敘明。
八、據上論結，本件上訴人之上訴為有理由，被上訴人之附帶 
    上訴應為無理由，依民事訴訟法第450條、第449條第2項、
    第78條、第85條第1項本文，判決如主文。
中　　華　　民　　國　　110 　年　　5 　　月　　31　　日
                  民事第二十一庭
                        審判長法  官  翁昭蓉
                              法  官  鍾素鳳
                              法  官  呂淑玲
正本係照原本作成。
被上訴人如不服本判決，應於收受送達後20日內向本院提出上訴
書狀，其未表明上訴理由者，應於提出上訴後20日內向本院補提
理由書狀（均須按他造當事人之人數附繕本）上訴時應提出委任
律師或具有律師資格之人之委任狀；委任有律師資格者，另應附
具律師資格證書及釋明委任人與受任人有民事訴訟法第466 條之
1第1項但書或第2項所定關係之釋明文書影本。如委任律師提起
上訴者，應一併繳納上訴審裁判費。
中　　華　　民　　國　　110 　年　　6 　　月　　2 　　日
　　　　　　　　　　　　    　書記官　黃雯琪　　　　　　
　　　　　　　　　　　　　　
　　　　　　　　　　　　　　
　　　　　　　　　　　　　　
　　　　　　　　　　　　　　
　　　　　　　　　　　　　　　　　　　　　　　　　　　
　　　　　　　　　　　　　　　　　　　　　　　　　　　　
附表：
編號 發表時間/位置 內容 1 108年2月7日/系爭臉書貼文下方留言欄 拜託大家，我們真的很擔心貓貓，這個並(病)，是可以醫治的，但如果在野外會發生的意外太多，我們希望貓貓安全，只要貓貓回到我們中途站，我們可以不追究任何事情。 2 108年2月7日/系爭臉書貼文下方留言欄 其實一開始都很正常，還邀請我常去他們家看貓。 3 108年2月8日/系爭臉書貼文下方留言欄 我們原本以為事情有晴朗的結果，我們真的只希望將貓咪接回來。 4 108年2月8日/系爭臉書貼文下方留言欄 思穎/培鈞：我們還是希望這件事情越單純越好，明明是可以很簡單的事情，為什麼要因為你們的『奇摩子』去把事情弄成這樣不堪的地步 5 108年2月8日/系爭臉書貼文下方留言欄 希望你們冷靜下來思考後果，我們都可以簡單的處理，一樣我的訴求，貓回到中途站一切既往不咎。如果貓真得怎麼了，我們會以動保法去追究身為主人的你們。 6 108年2月8日/系爭臉書貼文下方留言欄 不要貪戀他(牠)的可愛而扼殺了他(牠)的生命。 7 108年2月9日/系爭臉書貼文下方留言欄 你們說不要棄養要送養，我也說好交還給我們，如果你們為了不讓她叫而結紮，真的是我就真的不知道該怎縻說了。 
　　　　　　　　　　　　　
附件：（一）應刊登道歉啟事之內容：
　　　道歉啟事
　　　本人丁○○於名為「○○（○○○○）」之臉書社團，因未經思量
      發表諸多不實言論（包括指稱甲○○先生與丙○○小姐二人將
      貓咪野放、領養貓咪後續發生異狀、令本人找不到貓咪、
      二人意氣用事不冷靜、本人猜測貓咪恐已遭遇不測、二人
      因貪戀貓咪之可愛而扼殺其生命、以及二人已將前所認養
      隻貓咪結紮及送養），造成多數網友誤會，損及甲○○先生
      與丙○○小姐名譽、權益，本人深感悔悟，特此向甲○○先生
      與丙○○小姐鄭重道歉。
　　　道歉人：丁○○
　　　中華民國ＯＯＯ年ＯＯ月ＯＯ日
　　　
　　　（二）應刊登道歉啓事之方式
　　　在臉書網站（網址：http://000.00000000.000）之「○○（○○○○）」之臉書社團網頁，以臉書預設字體及字型大小刊登。貼文期間及閱覽權限不得限制。